【裁判字號】    90,台上,1037
【裁判日期】    900227
【裁判案由】    偽造文書
【裁判全文】
最高法院刑事判決                                九十年度台上字第一○三七號
    上  訴  人  甲○○
右上訴人因偽造文書案件，不服台灣高等法院中華民國八十八年十一月十日第二審更
審判決（八十八年度上更(二)字第二九三號，起訴案號：台灣桃園地方法院檢察署八十
三年度偵字第七八一三號），提起上訴，本院判決如左：
    主  文
上訴駁回。
    理  由
按刑事訴訟法第三百七十七條規定：上訴於第三審法院，非以判決違背法令為理由，
不得為之。是提起第三審上訴，應以原判決違背法令為理由，係屬法定要件。如果上
訴理由狀並未依據卷內訴訟資料，具體指摘原判決不適用何種法則或如何適用不當，
或所指摘原判決違法情事，顯與法律規定得為第三審上訴理由之違法情形，不相適合
時，均應認其上訴為違背法律上之程式，予以駁回。本件上訴人甲○○就行使偽造私
文書部分上訴意旨略稱：(一)原判決事實欄認定「黃坤明自稱係林文正，甲○○在交付
予賣方之支票背面上偽簽林文正之署押，以為背書」，理由欄卻稱「黃坤明使用偽造
之陳聰明身分證，又簽署林文正之假名」，有理由矛盾之違誤。(二)關於原判決附表編
號一、二、六、七、十一部分，上訴人有參與現場搬運工作，其餘部分，上訴人並未
參與，原審未查證每件犯罪事實究竟是那些人所為，且編號十二、十三、十四、十五
部分，檢察官並未起訴，原審未傳訊被害人查證上訴人是否有共同參與，亦未說明犯
罪情節，即逕行認定上訴人均有參與，復未說明其理由，自嫌率斷，有不備理由之違
誤等語。
惟查原判決認定上訴人甲○○行使偽造私文書之事實，已敘明係依憑上訴人及同案被
告黃坤明、陳振松 (以上二人經判刑確定) 分別於警訊、偵查中之自白，被害人 (或
被害人公司所屬人員) 詹瑞信、張恭文、楊崇德、劉福得、蔡慶來、潘永成、羅錦雪
、唐孝平、劉永芳、葉建南、徐永財、張寶雲、莊繡蕙、陳聰明等人之指訴，附卷之
「陳進富」名義記者證一張、空白支票一本、空白本票二本、房屋租賃契約書一件、
買賣合約書三件及虛假名片、報價單、訂購合約書、預約單、已簽發之本票、支票、
出貨單、變造陳聰明之身分證、贓物認領保管單影本、虛設公司之現場照片、台灣桃
園地方法院八十五年訴緝字第六一號刑事判決，為其所憑之證據。卷查黃坤明於警訊
中謂陳振松叫其等對外要使用假名字，伊名叫林文正，向泰隆興工業公司詐騙發電機
所交付之人頭支票，是由甲○○在支票後面冒「林文正」之名字為背書 (見七八一三
號偵查卷第十五、十六頁) ，並於原審調查時供承陳聰明的身分證經換貼其照片 (見
原審更(二)卷第五八頁) ，原判決憑以認定「黃坤明自稱係林文正」「甲○○在交付予
賣方之支票背面上偽簽林文正之署押，以為背書」，自無不合。至原判決理由謂黃坤
明簽署林文正之假名云云，雖不無瑕疵，但無礙於其應為之論罪科刑與法條之適用，
自不能據為上訴第三審之理由。上訴意旨第一點，執此指摘原判決違法，尚非可採。
次查原判決既認定上訴人與陳振松、黃坤明、陳朝樞 (第一審法院通緝中) 、「美華
」 (陳朝樞之同居人) 、綽號「阿三」之男子等六人，組成詐騙集團，共同意圖為自
己不法之所有，假冒「陳進富」名義租屋虛設公司，並使用假名及不實證件，以「陳
進富」之名義偽造買賣契約書等私文書，連續向原判決附表所示多家廠商詐取財物等
情。則該詐騙集團之成員六人，就原判決所認定之全部犯罪事實，自應共同負責。又
原審審理結果，認依上訴人及黃坤明、陳振松之自白，被害人詹瑞信等人之指訴，暨
前述附於卷內之證據資料，已足以認定該集團有原判決附表編號一至十五所列犯行，
而各次犯行之犯罪時間、地點、詐得財物及被害人名稱，原判決附表記載甚詳，事實
欄內亦敘明該詐騙集團之犯罪手法，原審未各別論述每次參與行騙之人及再傳訊被害
人查證 (按：被害人或被害人公司所屬人員已於警訊中供述甚詳，編號十二永詮公司
負責人林建佑與編號十三貿鴻公司業務員王明宗之筆錄附於一一○七九號偵查卷，其
餘編號一至十一及編號十四、十五部分附於七八一三號偵查卷內），自不能指為違法
。上訴意旨第二點，執此指摘原判決理由不備，難認係合法之上訴理由。此部分上訴
違背法律上之程式，應予駁回。至上訴人牽連犯刑法第二百十六條、第二百十二條行
使變造特種文書、第三百三十九條詐欺及修正前公司法第十九條第二項違反未經設立
公司經營業務等罪部分，核屬刑事訴訟法第三百七十六條第一款、第四款所定不得上
訴於第三審法院之案件。而行使偽造私文書部分之上訴不合法，應從程序上予以駁回
，關於行使變造特種文書、詐欺及違反未經設立公司經營業務部分，自無從適用審判
不可分原則，併為實體上之審判，應一併駁回。
據上論結，應依刑事訴訟法第三百九十五條前段，判決如主文。
中      華      民      國     九十     年      二      月    二十七    日
                              最高法院刑事第八庭
                                  審判長法官  張  信  雄
                                        法官  賴  忠  星
                                        法官  張  清  埤
                                        法官  張  淳  淙
                                        法官  林  永  茂
      右正本證明與原本無異
                                              書  記  官
中      華      民      國     九十     年      三      月      六      日


司法院資訊處製作；財團法人民間司法改革基金會備份。
